最高法院刑事判決　　　　　　　　　　　　　　　八十七年度台上字第二六四六號
　　上　訴　人　聖恩塑膠有限公司
　　代　表　人　陳張美枝
　　被　　　告　富高針織廠股份有限公司
　　兼右代表人　林鴻樹　男
　　被　　　告　甲○○　男
　　　　　　　　丙○○　女
　　　　　　　　乙○○　男
右上訴人因自訴被告等違反著作權法案件，不服台灣高等法院中華民國八十六年三月
十三日第二審判決（八十六年度上訴字第二三號，自訴案號：台灣台北地方法院八十
五年度自更(一)字第三十三號），提起上訴，本院判決如左：
    主  文
原判決關於林鴻樹、甲○○、丙○○、乙○○部分撤銷，發回台灣高等法院。
其他上訴駁回。
    理  由
發回更審部分：
本件原判決維持第一審諭知被告林鴻樹、甲○○、丙○○、乙○○無罪之判決，駁回
上訴人聖恩塑膠有限公司在第二審之上訴，係以富高針織廠股份有限公司（下稱富高
公司）早於民國八十二年八月二日即受美商委託製造系爭圖樣桌布，同年十二月十二
日交貨，上訴人則於八十三年二月二十五日及同年五月一日始取得著作權，自無原創
性可言，非著作權保護之對象，就系爭著作物無著作權，被告等所為亦無違反著作權
等情，固非無見。
惟按犯罪之被害人得提起自訴，刑事訴訟法第三百十九條第一項定有明文。該條項所
稱犯罪之被害人，以因犯罪而直接被害之人為限，於著作財產權法益被侵害時，必享
有著作權者，因他人之犯罪行為受有侵害時，始能認為直接被害人，原判決既認系爭
著作物他人取得著作權於先，上訴人就之無著作權，則其是否犯罪之直接被害人，非
無疑問，竟未細心勾稽，遽為實體上無罪之判決，自嫌速斷。又上訴意旨迭以：依被
告等所提中華民國輸美紡織品出口配額證明書、輸出許可證暨出口報單（自字卷第四
十五、四十六頁）上，均載出口桌巾共一八九三六件，無大小尺寸之別，每件單價美
金一元五角，然七種大小尺寸不同之桌巾，價格豈能相同﹖其中面積大小相差有達九
倍以上者，單價均全同，顯違常理。所提美商公司採購經理米雷納‧匹納之簽名與訂
單上者迥異（自更字卷第四十九、五十頁，自字卷第三十一頁），得否徒憑一紙證明
，遽為被告有利之認定，更屬可議各等語。原判決對此不利之證據，如何不足採信，
恝置未論，亦屬理由不備。上訴意旨指摘原判決不當，非無理由，此部分應認有發回
更審之原因。
上訴駁回部分：
按刑事訴訟法第三百七十六條所列各罪之案件，經第二審判決者，不得上訴於第三審
法院，法有明文。本件上訴人以被告富高公司違反著作權法第一百零一條第一項之罪
提起自訴，核屬刑事訴訟法第三百七十六條第一款之案件，依首開說明，既經第二審
判決，自不得上訴於第三審法院，此部分上訴人竟復提起上訴，顯為法所不許。其上
訴為不合法，應予駁回。
據上論結，應依刑事訴訟法第三百九十五條前段、第三百九十七條、第四百零一條，
判決如主文。
中      華      民      國    八十七    年      八      月     十三     日
                              最高法院刑事第九庭
                                  審判長法官  謝  家  鶴
                                        法官  羅  一  宇
                                        法官  花  滿  堂
                                        法官  陳  世  淙
                                        法官  洪  佳  濱
      右正本證明與原本無異
                                              書  記  官
中      華      民      國    八十七    年      八      月     十八     日
                                                                        Ｂ
